【裁判字號】    97,交訴,228
【裁判日期】    970930
【裁判案由】    肇事逃逸罪等
【裁判全文】
臺灣臺中地方法院刑事判決             97年度交訴字第228號
公  訴  人  臺灣臺中地方法院檢察署檢察官
被      告  乙○○
上列被告因肇事逃逸罪等案件，經檢察官提起公訴（97年度偵
字第16403號），被告於準備程序中就被訴事實為有罪陳述，本
院合議庭裁定由受命法官獨任進行簡式審判程序，判決如下：
    主    文
乙○○因過失致人於死，處有期徒刑壹年肆月。又因駕駛動力交
通工具肇事，致人死亡而逃逸，處有期徒刑捌月。應執行有期徒
刑壹年捌月。
    犯罪事實
一、乙○○前於民國九十三年間因犯酒醉駕車、過失傷害、過失
    致死等罪，經臺灣彰化地方法院於九十四年二月五日以九十
    三年度交訴字第一一五號分別判處有期徒刑五月、六月及一
    年二月，定應執行刑有期徒刑二年，經上訴後，由臺灣高等
    法院臺中分院於九十四年九月二十八日以九十四年度交上易
    字第五０七號將上訴駁回，仍判處有期徒刑二年，惟給予緩
    刑五年確定，現尚在緩刑期間。竟不知謹慎，明知其駕駛執
    照業經吊銷而不得駕駛小型車，仍於九十七年五月十九日晚
    上十時四分許，駕駛車號ＤＬ─４３０６號自小客車，沿台
    中市○○○路由北往南方向直行，途經該路與南平路口欲左
    轉時，應注意轉彎車應讓直行車先行，又應行至交岔路口中
    心處左轉，並不得占用來車道搶先左轉，而按當時天候晴、
    夜間有照明、路面柏油、乾燥、無缺陷、無障礙物、視距良
    好，並無不能注意之情事，竟疏未注意，致所駕自小客車之
    右前車頭，撞擊當時亦打工趕送飲料，而搶燈號進入路口，
    但已逾道路中心處之由甲○○所騎乘之車號Ｇ５Ｙ─３６８
    號重型機車，造成甲○○人車倒地，甲○○並因此受有頭部
    外傷之傷害。詎乙○○肇事後，既未下車查看救護或為其他
    處置措施，亦未電請救護車或報警，即逕自逃離現場。嗣甲
    ○○經路人葉貞宜電請救護車送醫急救後，仍於同日晚上十
    時二十五分許不治死亡。嗣經警循路口監視錄影及目擊證人
    之指證而查知上情。
二、案經台中市警察局第三分局報請及由臺灣臺中地方法院檢察
    署檢察官相驗屍體後自動檢舉偵查起訴。
    理    由
一、上開犯罪事實，業據被告乙○○於警詢及偵審中坦承不諱，
    核與目擊證人葉貞宜於警詢、偵查中及目擊證人林婉歆於偵
    查中證述之情節相符（本件車禍確係由車號ＤＬ─４３０６
    號自小客車肇事之事實），並有道路交通事故現場圖、道路
    交通事故現調查報告表（一）、（二）、現場照片、調閱之
    台中市○○○路、南平路及三民路等肇事地點附近監視錄影
    光碟七片、台中市交通處車主停車及繳費資料清冊、車損照
    片等在卷可稽，而肇事車輛當時係由被告乙○○駕駛等情，
    亦另據證人蔡佳汶、蘇建忠證述屬實，復有被告乙○○所使
    用之行動電話通聯紀錄在卷為憑（可證明本件車禍發生時被
    告所在之相關位置）。且被害人甲○○確因本件車禍受有頭
    部外傷，因顱內出血而死亡，業經檢察官督同檢驗員相驗屬
    實，並製有勘驗筆錄、驗斷書、相驗屍體證明書及相驗照片
    在卷足憑。按，汽車行駛至交岔路口，轉彎車應讓直行車先
    行；及汽車行駛至交岔路口，左轉彎時，應距交岔路口三十
    公尺前顯示方向燈或手勢，換入內側車道或左轉車道，行至
    交岔路口中心處左轉，並不得占用來車道搶先左轉，道路交
    通安全規則第一百零二條第一項第七款、第五項分別訂有明
    文。被告駕車自應注意上開規定。而依卷附道路交通事故調
    查報告表所載，當時天候為晴、夜間有照明、路面乾燥、無
    缺陷，亦無障礙物，並無不能注意之情形，被告竟疏未注意
    及此，於行經上開路段時，未注意轉彎車應讓直行車先行，
    及左轉彎時應行至交岔路口中心處左轉，並不得占用來車道
    搶先左轉，即貿然前行（由肇事地點係在被告乙○○路端前
    緣，及二車碰撞位置係被告自小客車之右前車頭及被害人重
    型機車車頭，可證被告確有未讓直行車先行及未至道路中心
    處左轉情事），致煞避不及，遂與被害人之重型機車發生碰
    撞而肇事，其有過失甚為顯然。又被害人因本件車禍死亡，
    與被告之過失行為間，具有相當因果關係至明。本案事證已
    臻明確，被告上開犯行洵堪認定。
二、核被告乙○○所為，係犯刑法第二百七十六條第一項之過失
    致人於死罪及同法第一百八十五之四條之肇事逃逸罪。被告
    所犯上開二罪，犯意各別，行為互殊，應予分論併罰。查被
    告之駕駛執照業經吊銷，係無駕駛執照而駕駛上開自小客車
    肇事，業據被告供承不諱，被告無照駕車因而致人死亡，依
    法應負刑事責任，且應依道路交通管理處罰條例第八十六條
    第一項之規定，加重其刑。爰審酌被告前已有過失致死等前
    科紀錄，此次又因駕車過失致他人死亡後，棄之不顧，猶加
    速逃逸，所生危害重大，且本件車禍肇事直接剝奪被害人甲
    ○○之生命權，對於被害人家庭乃至於國家社會之損失實已
    無從回復，行為殊不可取，惟念其犯後尚能坦承犯行，及業
    已與被害人之家屬於本院審理中達成和解【賠償總額新台幣
    四百二十萬（包括強制險一百五十萬元，已給付），並於本
    院九十七年九月二十四日開庭當天先給付二十萬元，其餘分
    期償還，有本院筆錄可資佐憑），並斟酌本件被害人就事故
    之發生亦有過失及被告於本件車禍之過失情節輕重程度等一
    切情狀，就被告上開二犯行分別量處如主文所示之刑，並定
    應執行之刑，以資懲儆。
三、至本案是否構成自首？經本院於九十七年九月二十四日審理
    時依職權訊問證人即承辦員警蕭輔齡（台中市警察局第三分
    局偵查隊偵查佐），其證稱：「（法官問：你們是在何時知
    道本件車禍肇事者是被告乙○○？）先去聯繫車主蔡佳汶，
    蔡佳汶說是蘇建忠買的車，我們再以電話聯繫蘇建忠，得知
    乙○○的電，我們調閱車禍當時的電話通聯紀錄，發現被告
    乙○○在車禍發生時的基地台就在車禍發生的位置，而且他
    車禍發生後有跟別人聯繫的紀錄」。且經本院提示台中市警
    察局第三分局九十七年六月二十三日中分三偵第0970013711
    號函【內容係該分局臺灣臺中地方法院檢察署檢察官建請將
    涉嫌重大之被告乙○○（71年3月15日，Ｚ000000000）予以
    限制出境乙事】，證人蕭輔齡亦證稱其出具此函文時，已知
    道肇事者應該是被告乙○○，嗣臺灣臺中地方法院檢察署並
    於九十七年六月二十五日以中檢輝誠97相798字第093589號
    函內政部入出國及移民署，限制被告乙○○出境及出海；並
    發出拘票；最後被告是透過蘇建忠聯繫後，直至九十七年七
    月八日晚上八時三十七分許始前往台中市警察局第三分局偵
    查隊製作筆錄，並於九十七年七月九日移至臺灣臺中地方法
    院檢察署羈押室受訊。綜上所述，被告乙○○並非肇事後，
    在具有偵查犯罪權限之人知悉犯罪人之前，主動向有偵查犯
    罪權限之人陳明自己係肇事者而表示願意接受裁判，即並非
    對於未發覺之罪自首而接受裁判，故並不構成自首，自不得
    依刑法第六十二條前段之規定減輕其刑，併予敘明。
四、據上論斷，應依刑事訴訟法第二百九十九條第一項前段，刑
    法第二百七十六條第一項、第一百八十五條之四、第五十一
    條第五款，道路交通管理處罰條例第八十六條第一項，刑法
    施行法第一條之一第一項、第二項前段，判決如主文。
本案經檢察官丙○○到庭執行職務。
中    華    民    國    97    年     9    月    30    日
                  刑事第二庭    法  官  曾佩琦
上正本證明與原本無異。
如不服本判決，應於收受送達後十日內向本院提出上訴書狀（應
敘述具體理由並附繕本）。
上訴書狀如未敘述理由，應於上訴期間屆滿後二十日內補提理由
書於本院。
                                書記官  林念慈
中    華    民    國    97    年     9    月    30    日
附錄本案論罪科刑法條：
【刑法第二百七十六條第一項】
  因過失致人於死者，處二年以下有期徒刑、拘役或二千元以下
  罰金。
【刑法第一百八十五條之四】
  駕駛動力交通工具肇事，致人死傷而逃逸者，處六月以上五年
  以下有期徒刑。


司法院資訊處製作；財團法人民間司法改革基金會備份。
